臺灣臺南地方法院刑事判決　　　　　　　 93年度訴字第527號
公　訴　人　臺灣台南地方法院檢察署檢察官
被　　　告　乙○○
選任辯護人　顏福松　律師
上列被告因偽造有價證券等案件，經檢察官提起公訴（九十二年
度偵續字第三二號），本院判決如下：
    主  文
乙○○無罪。
    理  由
一、公訴意旨略以：緣被告乙○○於民國八十六年間，邀案外人
    丁○○投資購買昌鳳交通有限公司（下稱昌鳳公司），雙方
    約定由丁○○掛名擔任負責人，被告則負責計程車之出租、
    收款、保養等事宜。後昌鳳公司擴大營業，陸續收購佳宏汽
    車企業有限公司（下稱佳宏公司）、新福計程汽車有限公司
    （下稱新福公司）、天明交通企業有限公司（下稱天明公司
    ）、宏南汽車行有限公司（下稱宏南公司），並由被告負責
    全部公司實際運作事宜，惟各該公司負責人並未辦理變更。
    後因景氣不佳，被告急需現金週轉，竟意圖為自己不法之所
    有及基於行使偽造有價證券、私文書之犯意，明知告訴人即
    丁○○之父親丙○○並未在昌鳳公司等五家公司擔任任何職
    務，亦未交付印章供其使用，即未經丙○○授權，於八十七
    年九月三日，在台南市○○○路○段二七六號，持新福公司
    及佳宏公司名下計程車向松麟汽車股份有限公司（下稱松麟
    公司）辦理動產抵押貸款時，假冒丙○○名義，在動產抵押
    契約書中連帶保證人及對保欄上，分別偽簽「丙○○」署押
    四次計四枚及盜蓋「丙○○」印文四次計四枚，而偽造動產
    抵押契約書二份（下稱系爭動產抵押契約書），並在如附表
    所示本票二紙發票人欄上，偽簽「丙○○」署押二次計二枚
    及盜蓋「丙○○」署押二次計二枚，而偽造本票二紙（下稱
    系爭本票）。偽造完成後，復持之行使，將上開契約書及本
    票交松麟公司業務員戊○○辦理對保程序及供作擔保，使戊○○及松麟公司陷於錯誤，誤認被告已獲丙○○授權，而分
    別貸款新台幣（下同）二十八萬二千四百八十元、七十一萬
    九千零四十元匯入乙○○配偶戴淑惠（另為不起訴處分）帳
    戶，足生損害於丙○○。嗣因被告無力償還前開借款，經松
    麟公司向法院聲請本票裁定及支付命令後，始知悉上情。因
    認被告乙○○涉犯刑法第二百零一條第一項之偽造有價證券
    、同法第二百十六條、第二百十條之行使偽造私文書及同法
    第三百三十九條第一項之詐欺取財等罪嫌。
二、按犯罪事實，應依證據認定之，無證據不得認定犯罪事實；
    又不能證明被告犯罪者，應諭知無罪之判決。刑事訴訟法第
    一百五十四條第二項、第三百零一條第一項分別定有明文。
    次按所謂認定犯罪事實之證據，係指足以認定被告確有犯罪
    行為之積極證據而言，該項證據自須適合於被告犯罪事實之
    認定，始得採為斷罪之資料；又事實之認定，應憑證據，如
    未能發現相當確實證據，或證據不足以證明，自不能以推測
    或擬制之方法，以為裁判之基礎；再按告訴人之告訴，係以
    被告受刑事訴追為目的，是其陳述是否與事實相符，自應調
    查其他證據以資審認；而認定犯罪事實所憑之證據，無論係
    直接證據或間接證據，其為訴訟上之證明，須於通常一般之
    人均不致有所懷疑，而得確信其為真實之程度者，始得據為
    有罪之認定，倘其證明尚未達到此一程度，而有合理之懷疑
    存在，復無其他調查途徑可尋，法院即應為無罪之判決，最
    高法院二十九年度上字第三一０五號、四十年度臺上字第八
    六號、五十二年度臺上字第一三００號及七十六年度臺上字
    第四九八六號判例可資參照。
三、公訴人認被告涉有上開犯罪，無非係以：上開事實，業據告
    訴人丙○○指訴及證人丁○○證述在卷，且被告亦坦承系爭
    動產抵押契約書及本票中「丙○○」之署名、印文均為其所
    簽及蓋印等語。被告雖辯稱：印章係丙○○之子丁○○所交
    付，且有經過丁○○之授權，惟業經證人丁○○否認。另證
    人戊○○於臺灣彰化地方法院彰化簡易庭八十八年度彰簡字
    第六一０號案件審理中亦證稱：辦理系爭貸款及對保程序時
    ，僅被告乙○○在場，及連帶保證人簽名蓋章被告事先皆已
    蓋妥之事實。此外，復有臺灣彰化地方法院彰化簡易庭八十
    八年度彰簡字第六一０號民事判決附卷可參等為其主要論據
    。訊據被告固供承：(一)伊於八十五年間，有收購天明交通企
    業有限公司並為經營，後來邀告訴人丙○○之子丁○○共同
    投資，二人於八十六年間共同收購昌鳳公司，雙方約定由丁○○掛名擔任昌鳳公司負責人，伊則負責計程車之出租、收
    款、保養等事宜。後昌鳳公司擴大營業，陸續收購佳宏、新
    福及宏南等公司，並由伊負責全部公司實際運作事宜，惟除
    昌鳳公司外，各該公司負責人並未辦理變更。(二)告訴人丙○○並未在昌鳳公司等五家公司擔任任何職務。(三)伊於八十七
    年九月三日，在臺南市○○○路○段二七六號昌鳳公司，持
    新福公司及佳宏公司名下計程車向松麟公司辦理動產抵押貸
    款時，有以丙○○名義，在二份系爭動產抵押契約書之連帶
    保證人及對保欄上，分別簽署「丙○○」署名四次計四枚，
    及蓋用「丙○○」印章四次計四枚，並在附表所示本票二紙
    發票人欄上，簽署「丙○○」署名二次計二枚及蓋用「丙○○」印章二次計二枚，而簽發系爭本票二紙。(四)伊於上開簽
    署完成後，復持之行使，將上開系爭契約書及本票交松麟公
    司業務員戊○○辦理對保程序及供作擔保。嗣松麟公司分別
    同意貸款二十八萬二千四百八十元、七十一萬九千零四十元
    ，並匯入伊配偶戴淑惠（另為不起訴處分）帳戶。(五)嗣因無
    力償還前開借款，經松麟公司向臺灣彰化地方法院聲請對被
    告及告訴人丙○○等發票人裁定系爭本票強制執行後，告訴
    人丙○○不服，亦向臺灣彰化地方法院簡易庭提起確認系爭
    本票債權不存在之民事訴訟等情不諱，惟矢口否認有偽造有
    價證券、行使偽造文書及詐欺之故意，辯稱：系爭契約書及
    本票所有的簽名與用印都有經過丁○○的同意。而起訴書記
    載伊是因為經營不善才去辦理貸款，惟當時公司的營運都還
    正常，伊從八十七年九月份到八十八年二月份，天明交通公
    司的戶頭（台北國際商業銀行）和伊太太戴淑惠的戶頭（台
    北銀行）總共付出一千五百萬元。另公司因為買車、賣車，
    去辦理汽車貸款是很正常的情形，且伊跟松麟公司辦理汽車
    貸款交易已經很久了，從八十五年起就有了等語。經查：
  (一)證人即告訴人丙○○雖指稱：系爭本票上之印章非伊的印章
    ，伊未交付印章予被告，亦未簽名於上等語在卷（見院卷(一)
    即本院九十三年度訴字第五二七號卷第八三、八四、八六頁
    、院卷(二)即本院八十九年度易字第三六五號卷第一三八頁）
    ，而證人即告訴人之子丁○○亦證稱：伊沒有把伊及父親丙○○的印章交給被告，本票上的印章是被告盜刻也是盜用等
    情明確（見偵卷(二)即九十二年度偵續字第三二號卷第八二頁
    、院卷(二)第一三七至一三九頁、院卷(一)第一六八頁）。然查
    ，經本院核閱臺灣彰化地方法院受理松麟公司聲請對被告及
    告訴人丙○○等發票人裁定強制執行之本票，除系爭本票二
    紙外，尚有一紙票載發票日為八十七年九月十七日、票面金
    額為五十三萬九千二百八十元正、發票人為昌鳳交通有限公
    司、丁○○、丙○○及被告乙○○之本票，此有臺灣彰化地
    方法院八十八年度票字第一九一０號、第一八八四號及本票
    三紙附卷可稽（見偵卷(三)即八十八年度偵字第九七三四號卷
    第六、九、十二、十三、十八頁）。而附於偵卷(三)第十八頁
    之本票所擔保之該筆貸款之動產抵押契約書及設定登記書上
    ，所蓋用之昌鳳公司大小章之印文，與證人丁○○於另案民
    事訴訟審理中所提出昌鳳公司印章之印文相符，有內政部警
    政署刑事警察局八十八年十二月十六日第一三三五００號鑑
    驗通知書可稽，且與偵卷(三)第十八頁之本票上印文亦相符，
    此有臺灣彰化地方法院彰化簡易庭八十八年度彰簡字第六九
    ０號民事判決之事實及理由欄三可參（見偵卷(一)即九十年度
    偵字第一三一一五號卷第五二、五三頁）。又本院以「證人
    丁○○自行提出之八十八年三月十九日存證信函上蓋用之「
    昌鳳交通有限公司」及「丁○○」印章（見偵卷(五)即八十八
    年度偵字第三七八五號卷第六六頁），是否為其持有之大小
    章？」一節，訊問證人丁○○之結果，證人丁○○亦證承：
    伊保管之昌鳳公司大小章共有三組。偵卷(五)第六十頁存證信
    函上所示之昌鳳公司大小章，就是伊本人放在崇德二街六六
    號客廳，用來收發信件所使用的印章，並非每個人都隨手可
    得。但公司大小章於發生事情後，都已經銷燬等語明確（見
    院卷(一)第二二二、二二五、二二七頁）。足見證人丁○○亦
    承認：該存證信函上蓋用之「昌鳳交通有限公司」印章，乃
    其所持有使用者無誤，惟該組印章現已銷燬，故本院無從扣
    案以為鑑定用。基此，經本院以肉眼辨識二紙系爭本票及偵
    卷(三)第十八頁之本票上所蓋用之「丙○○」印文，互核相同
    ，而將偵卷(三)第十八頁之本票及縮印之存證信函放大影印還
    原後之資料二相核對之結果，二份文件上蓋用之「昌鳳交通
    有限公司」印文亦是相符。另偵卷(三)第十八頁之本票上昌鳳
    公司大小章之印文，與證人丁○○於另案民事訴訟審理中所
    提出之昌鳳公司大小章之印文相符，又如前述。則該組昌鳳
    公司大小印章既經證人丁○○自承係伊所持有使用者，而蓋
    用同組印章之偵卷(三)第十八頁之本票，其上發票人欄又有與
    系爭本票相同之「丙○○」簽章，則證人丁○○對於曾以丙○○名義簽發本票一事又豈能諉稱均不知情？準此可徵證人
    丁○○前揭不利於被告之證述，是否可以採為認定事實之依
    據，已容有可疑之處。進而，尚難僅憑證人丁○○之父丙○○之指述，即入被告於罪。
  (二)次查，證人即告訴人丙○○雖指稱：伊應該沒有把身分證及
    權狀影本交給證人丁○○，以伊個人的常識，公司地址租賃
    在伊家，應該不需要伊的證件等。但為何會有身分證資料在
    貸款之核保資料中，伊不清楚，如果有的話，可能也是因為
    公司登記要用的，伊現在沒有印象等語在卷（見院卷(一)第八
    四至八八頁），而證人即告訴人之子丁○○亦證稱：昌鳳公
    司並未放有證人丙○○之身分證及土地、建物權狀，但是昌
    鳳公司要登記時，會計師有跟伊等要土地權狀，當時有影印
    土地權狀、房屋權狀、房屋稅單及父親國來松之身分證資料
    予被告轉給會計師等情明確（同上卷第一六四至一七七頁）
    。然查：
  １松麟公司法定代理人劉秀鑾於證人丙○○向臺灣彰化地方法
    院簡易庭提起確認系爭本票債權不存在之民事訴訟中，當庭
    提出本案貸款之系爭本票、動產抵押契約書、動產擔保交易
    動產抵押設定登記申請書，及用以核保之丙○○身分證影本
    、丙○○所有之崇德二街六六號建築改良物所有權狀及土地
    所有權狀等資料，此有臺灣彰化地方法院簡易庭八十八年度
    彰簡字第六一０號八十八年七月二十七日言詞辯論筆錄可參
    （見院卷(四)即八十八年度彰簡字第六一０號卷第十七至三六
    頁）。上情並經證人戊○○於本院審理時證述屬實（見院卷
    (一)第二０七至二一０、二一五頁）。另證人即昌鳳公司會計
    己○○亦證稱：伊有幫忙影印丙○○的土地、建物權狀及身
    分證影本，該等資料應該是辦貸款用的等語在卷（見院卷(一)
    第九十、九一、九八頁）。而經本院向臺南市東區戶政事務
    所及臺南市東南政事務所函查：於八十七年間，證人丙○○
    之身分證有無補領及上開台南市○○○街六六號建物所有權
    狀有無補發等節，臺南市東區戶政事務所及臺南市東南政事
    務所分別函復：「查黃員（即丙○○）曾分別於八十三年七
    月二十八日及八十八年七月七日申請補發國民身分證，該員
    未曾於八十七年度間於本所申請補領國民身分證。」、「關
    於本市○○○街六六號建物所有權狀八十七年間有無補發一
    案，經查上開權狀並無補狀．．．。」等語，有臺南市東區
    戶政事務所九十四年三月十一日南市東戶三字第０九四００
    一八一一０號函及臺南市東南政事務所九十四年三月十一日
    東南地所登字第０九四０００一八五００號函在卷可參（同
    上卷第七三、七六、七七頁）。依此觀之，用於本案貸款之
    核保資料，包括丙○○身分證影本、丙○○所有之崇德二街
    六六號建築改良物所有權狀等資料，既均無補領或補發資料
    ，則該等資料即非被告用不正手段取得一情，可以認定。
  ２經本院查詢並調閱昌鳳公司申請變更登記之相關資料結果，
    臺南市政府函覆稱：「二、檢送「昌鳳交通有限公司」於八
    十七年四月十日辦理營利業變更登記負責人及所在地之申請
    書等全部資料影本乙份，供參。三、經查本府辦理營利事業
    變更登記所在地，只需檢附建築物（房屋）使用執照影本，
    無需檢附租賃合約書．．．。」等語，並未見上開申請資料
    中附有證人丙○○身分證影本、丙○○所有之崇德二街六六
    號建築改良物所有權狀及土地所有權狀，此有臺南市政府九
    十四年四月二十二日南市建商字第０九四００三一九六三０
    號函附相關資料在卷可稽（同上卷第一一六至一三０頁）。
    另向財政部臺灣省南區國稅局臺南市分局查詢結果，亦未見
    昌鳳公司檢送之申請資料中，附有證人丙○○身分證影本及
    丙○○所有之崇德二街六六號建築改良物所有權狀或土地所
    有權狀，此有財政部臺灣省南區國稅局臺南市分局九十四年
    四月二十一日南區國稅南市三字第０九四００二二八六七號
    函附卷可稽（同上卷第一三一至一四三頁）。則昌鳳公司於
    八十七年間辦理負責人及地址變更登記時，並未檢送證人丙○○身分證影本及丙○○所有之崇德二街六六號建築改良物
    所有權狀或土地所有權狀予臺南市政府及財政部臺灣省南區
    國稅局臺南市分局至明。
  ３證人即於八十七年間辦理昌鳳公司負責人及地址變更登記之
    會計師甲○○於本院審理時證稱：辦理昌鳳公司移轉登記及
    地址變更事項，須要負責人之身分證影本、印章、房屋使用
    執照影本及房屋稅單，不需要房屋權狀或租賃房東之身分證
    等語明確（同上卷第二一八、二一九、二二０頁）。核與本
    院上網查詢台南市政府公告之「營利事業─公司組織負責人
    變更登記及所在地變更登記應具備文件」資料所示相符（同
    上卷第一九０、一九一頁）。由此可知證人甲○○於八十七
    年間辦理昌鳳公司負責人及地址變更登記時，並未向證人丁○○或被告收取證人丙○○之身分證影本及丙○○所有之崇
    德二街六六號建築改良物所有權狀或土地所有權狀影本等資
    料，足以認定。
  ４證人丁○○於證人甲○○作證後，雖另證稱：崇德路的權狀
    影本是被告乙○○要求提供的，說要辦理營利事業使用的，
    因為伊不知道辦理營利事業地點及負責人變更需要哪些資料
    ，而且只是提供影本，伊認為沒有關係，所以才提供給被告
    等情（同上卷第二二六頁）。然倘若證人丁○○上開所言為
    真，則證人丁○○向證人丙○○索取上開資料時，必會說明
    係供昌鳳公司辦理營利事業地址及負責人變更登記之用，如
    此，證人丙○○於本院審理時又為何會證述：伊應該沒有把
    身分證及權狀影本交給證人丁○○等語在卷（同上卷第八四
    、八五頁）? 況且，證人丙○○另證稱：以伊個人的常識，
    公司地址租賃在伊家，應該不需要伊的證件，但可能需要稅
    單資料等語，亦核屬正確，則具備上開正確常識之證人丙○○，於證人丁○○向其索取身分證影本及土地、建物權狀等
    資料，以辦理公司地址變更事宜時，又豈會因此隨意應證人
    丁○○之要求而給予，致己對此事毫無印象？凡此，均與事
    理有悖。從而，證人丁○○所述：係被告要求提供上開資料
    ，以為辦理營利事業地址及負責人變更之用乙節，尚難足取
    。
  ５依上所查，證人丁○○前揭證稱：於辦理昌鳳公司變更登記
    時，有影印土地權狀、房屋權狀、房屋稅單及父親國來松之
    身分證資料予被告轉給會計師等情，不可採信。
  (三)況且，證人即辦理本案系爭貸款之松麟公司員工戊○○及昌
    鳳公司會計己○○二人更分別證稱：(1)戊○○─系爭動產抵
    押契約書、動產擔保設定登記申請書及本票是伊辦理的，是
    到新福及佳宏公司跟被告辦的，新福及佳宏公司章及負責人
    章都是被告交給我蓋的，其他連帶保證人的簽名蓋章均事先
    蓋好；辦理系爭貸款時，有跟他們說，之前提供的財保，額
    度不足辦理八、九十萬元，若要再辦理貸款，要再找另外一
    個人作保，被告說會再找人。大約三、四天之後，被告就以
    傳真方式或報地號的方式，讓伊到地政機關查詢財保資料之
    謄本，印象中因為當時已經有丁○○身分證影本，伊有翻資
    料，所以當時就知道丙○○是丁○○父親。後來到昌鳳公司
    辦理貸款時，在場者有被告、丁○○及昌鳳公司的人，伊有
    核對土地及建物權狀之影本，與先前調取之謄本相符。另系
    爭貸款之動產擔保交易資料及本票上之丙○○簽名，都已經
    簽好了，伊並沒有看到是何人簽名，因為跟他們業務往來已
    有二年多，且丁○○、乙○○也在場，所以就沒有問丙○○
    的名字是誰簽的。而丁○○至少是在辦理貸款之契約打完後
    才離開等語（見院卷(四)第三十頁、院卷(一)第二０七至二一五
    頁）；(2)己○○─伊於八十七年八月到昌鳳公司上班，丁○○有天天到昌鳳公司二樓上班；戊○○到昌鳳公司一樓辦理
    貸款時，牽扯到丁○○父子時，丁○○都有參與，就是會在
    辦公室裡面。伊有影印過丙○○的身分及土地、建物權狀，
    影印時，丁○○有在場，依據伊的經驗，應該是辦理貸款用
    的等語明確（見院卷(一)第八九至九二、九四、九六、九八頁
    ）。由上可知，辦理本件貸款及簽發系爭動產抵押契約書、
    本票事宜之時，證人丁○○應有在場，且證人丙○○之身分
    證影本及丙○○所有之崇德二街六六號建築改良物所有權狀
    與土地所有權狀影本等資料，亦足認係證人丁○○交付予被
    告用以貸款之文件。基此，縱使證人己○○證稱：伊未見過
    丙○○到昌鳳公司過（同上卷第九三頁），證人戊○○亦證
    稱：辦理系爭貸款時，證人丙○○不在場等語明確（同上卷
    第二一０頁）。然而，證人丙○○及丁○○二人既是父子關
    係（此業據證人丙○○及黃國人陳明在卷，見同上卷第八三
    、八四、一六八、一六九頁），則證人丁○○上開舉動，衡
    情當令人以為已得證人丙○○之同意。故被告辯稱：系爭契
    約書及本票所有的簽名與用印都有經過丁○○的同意等語，
    即非全然無據而不可採，自難認定被告主觀上有何詐欺及偽
    造系爭動產擔保抵押契約書或本票並持以行使之故意。
  (四)至於證人丁○○雖質疑：證人己○○係於八十七年十二月才
    上班，怎麼能知道三個月前即八十七年九月三日簽發系爭動
    產抵押契約書及本票之事乙節（同上卷第一七二頁）。然經
    本院查詢證人己○○勞保資料之結果，其上記載：證人己○○於八十七年九月十七日加保南都國際股份有限公司，至八
    十八年八月二日退保一事明確，此有勞保局電子閘車查詢作
    業─被保險人投保資料查詢附卷可稽（同上卷第一九四頁）
    。併參以證人丁○○嗣後亦改口證稱：南都國際股份有限公
    司是伊的公司；伊記得證人己○○是九月十七日前幾天才來
    的，因為被告公司沒有勞健保，所以拜託伊讓己○○加入伊
    公司的勞健保等語在卷（同上卷第二二四、二二五頁）。則
    證人己○○證稱：伊是於八十七年八月上班乙情，當較證人
    丁○○所述可採。自難以此認為證人己○○前揭證述：辦理
    貸款時，有看見證人丁○○在場等語，係為附和被告所為虛
    構事實之證詞，而為不利被告之認定。
  (五)再查，本件貸款雖係以新福及佳宏公司之名義為之，而貸款
    之金錢又是匯入被告配偶戴淑惠之帳戶內，似與昌鳳公司無
    關。然經審酌被告供稱：靠行公司的計程車有十幾部，其餘
    都是公司拿錢出來買車，公司因為買車、賣車去辦理汽車貸
    款是很平常的事；伊於八十六年間，有與丁○○共同收購昌
    鳳公司，雙方約定由丁○○掛名擔任昌鳳公司負責人，伊則
    負責計程車之出租、收款、保養等事宜。後昌鳳公司擴大營
    業，陸續收購佳宏、新福、宏南等公司，並由伊負責全部公
    司實際運作事宜等情，業如前述（同上卷第二五、二六、一
    七六頁）。而證人丁○○於本院審理時亦證稱：「（八十六
    年間你是否先收購昌鳳交通有限公司？）是。」、「（後來
    有無購買佳宏汽車企業有限公司、天明交通企業公司、新福
    計程車公司、宏南汽車行公司？）因為買公司是複雜的事，
    有洽談，但是林佳宏去世，有家屬繼承的問題，後來有沒有
    購買，我不清楚，因為都是被告處理。」、「（去找佳宏汽
    車企業有限公司、新福計程車公司、天明交通企業公司、宏
    南汽車行公司加入你們，是誰的主意？）是被告的主意。」
    等語在卷（同上卷第一六四、一七四頁），並未否認於投資
    昌鳳公司期間，有洽談收購新福及佳宏公司事宜。則被告供
    稱與證人丁○○就昌鳳、新福及佳宏等公司有合夥關係一事
    ，應可認定。併參以證人戊○○於本院審理時證稱：貸款的
    錢匯到戴淑惠的帳戶內，是因為新福及佳宏公司還沒過戶，
    二公司都是以戴淑惠的帳戶為資金往來帳戶等語明確（同上
    卷第二一五頁），核與證人丁○○所稱：「（是否知道八十
    七年間乙○○拿佳宏汽車企業有限公司、新福計程車公司去
    貸款，後來將貸款的錢匯到戴淑惠的戶頭去？）乙○○信用
    有瑕疵，所以乙○○都一直用他太太的戶頭作為資金的往來
    ，所以貸款的錢才會匯到他太太戶頭去。」等情相符（同上
    卷第一七五頁）。顯見被告於實際經營昌鳳、新福及佳宏等
    公司時，其配偶戴淑惠之帳戶是做為公司資金往來之帳戶。
    此外，復查無其他積極證據足資證明被告確有將該筆貸款資
    金挪為私用之情。從而，被告與證人丁○○就昌鳳、新福及
    佳宏公司既有合夥關係，於實際經營上開公司時，又係以其
    配偶戴淑惠之帳戶為資金往來帳戶，則被告以新福及佳宏公
    司名下之計程車，向松麟公司辦理動產抵押貸款，並以合夥
    人即昌鳳公司負責人丁○○之父丙○○之名義為系爭動產抵
    押契約書之連帶保證人，及簽發系爭本票後，貸款金額匯入
    被告配偶戴淑惠之帳戶內等情，自難認為有何悖於事理之處
    ，而得據以認定被告為意圖不法之所有，致有偽造系爭動產
    擔保抵押契約書或本票並持以行使之動機。另被告辯稱：當
    時公司的營運都還正常，伊從八十七年九月起到八十八年二
    月止，天明交通公司的戶頭和伊配偶戴淑惠的戶頭總共付出
    一千五百萬元等語，並提出自八十七年九月起至八十八年二
    月止支付票據明細為證（同上卷第五六頁）。而證人戊○○
    於本院審理時亦稱：伊是自八十五年至八十八年間辦理貸款
    業務，認識被告及證人丁○○。期間辦理貸款之計程車應有
    一百多台等語在卷（同上卷第二０五、二０六頁）。足見被
    告以計程車向松麟公司辦理貸款之時間長達二、三年之久，
    且於本案貸款之後，被告尚有能力以天明公司及作為新福、
    佳宏等公司資金往來之帳戶（即其配偶戴淑惠之帳戶），兌
    現一定金額之票據。據此亦均難認定被告於貸款之初，有何
    不法所有意圖或詐欺取財之故意。
  (六)綜上所述，證人即告訴人丙○○及其子丁○○所為不利被告
    之證述，尚難遽為不利被告之認定。而被告前揭辯解，又非
    全然無據而不可採。另公訴人所舉之臺灣彰化地方法院彰化
    簡易庭八十八年度彰簡字第六一０號民事判決，雖認原告即
    證人丙○○勝訴，惟於該案訴訟中，被告因未收到開庭傳票
    致未到庭作證（該傳票以遷移新址不明為由退回），此有傳
    票回證附卷可稽（見院卷(四)第四七頁），故該民事判決亦難
    據為推斷被告主觀上確實明知未經告訴人同意，而偽造系爭
    動產擔保抵押契約書、本票並持以行使，及詐欺取財之事實
    。此外，復查無其他積極具體實證，足資證明被告犯有上開
    罪行。是則，揆諸前揭法條及判例意旨，要屬不能證明被告
    犯罪，自應諭知被告無罪之判決。
據上論斷，應依刑事訴訟法第三百零一條第一項前段，判決如主
文。
本案經檢察官盧駿道到庭執行職務。
中　　華　　民　　國　　94　　年　　10　　月　　31　　日
    　　　　　　　刑事第六庭    審判長法　官　張瑛宗
        　　　　　　　　　　　　　　　法　官  徐千惠
            　　　　　　　　　　　　　法　官  陳映佐
以上正本證明與原本無異。
如不服本判決應於送達後十日內向本院提出上訴狀。
                                      書記官  鄭吉裕
中　　華　　民　　國　　94　　年　　10　　月　　31　　日
【附表】
┌──┬───┬─────┬──────┬──────┐
│編號│發票人│票載到期日│票面金額    │備註　　　　│
│    │      │          │（新台幣）  │            │
├──┼───┼─────┼──────┼──────┤
│一　│乙○○│未載  　　│二十八萬二千│以佳宏公司名│
│　　│丙○○│　        │四百八十元　│義借款所簽　│
├──┼───┼─────┼──────┼──────┤
│二　│乙○○│未載  　　│七十一萬九千│以新福公司名│
│　　│丙○○│　        │零四十元　　│義借款所簽　│
└──┴───┴─────┴──────┴──────┘
